臺灣高雄地方法院刑事判決　　　　　　　96年度易字第1160號
公　訴　人　臺灣高雄地方法院檢察署檢察官
被　　　告　甲○○
上列被告因業務侵占案件，經檢察官提起公訴（96年度偵緝字第
773 號），本院合議庭裁定由受命法官獨任進行簡式審判程序，
茲判決如下：
    主  文
甲○○連續意圖為自己不法之所有，而侵占對於業務上所持有之
物，處有期徒刑玖月。
    事  實
一、甲○○係設於高雄縣岡山鎮○○路145 之2 號「誠泰商業銀
    行岡山簡易型分行」（下稱誠泰銀行岡山分行）行員，為從
    事業務之人。緣於民國92年11月間某日，甲○○在高雄縣岡
    山鎮○○○路52號「海波浪水族館」內，受曹蕙如之委託，
    代曹蕙如之子丙○○、乙○○申辦誠泰銀行岡山分行信用貸
    款各新臺幣（下同）50萬元。繼於92年12月15日，誠泰銀行
    岡山分行將乙○○、丙○○所分別申設之帳號000000000000
    號、000000000000號帳戶之存摺、提款卡及密碼等資料交付
    甲○○，並核撥信用貸款各50萬元至乙○○、丙○○所申請
    之上開帳戶內，詎甲○○僅因積欠地下錢莊債務無力償還，
    竟基於意圖為自己不法所有之概括犯意，先於同年月16日將
    乙○○前開帳戶內之信用貸款50萬元提領一空，再於同年月
    22日將丙○○上開帳戶內之信用貸款50萬元亦提領完畢，而
    以此方式將上開二帳戶內之信用貸款共100 萬元均侵占入己
    ，以支付其積欠地下錢莊之債務，而甲○○為避免其前揭挪
    用貸款之犯行遭發現，乃按期替丙○○、乙○○繳交貸款利
    息。嗣於93年10月間，甲○○因經濟負擔沈重而無力繼續繳
    納利息，經誠泰銀行岡山分行對丙○○、乙○○提起民事訴
    訟請求清償借款，丙○○、乙○○始知悉上情。
二、案經乙○○、丙○○訴由臺灣高雄地方法院檢察署檢察官偵
    查起訴。
    理  由
一、本案被告甲○○所犯係死刑、無期徒刑、最輕本刑為3 年以
    上有期徒刑以外之罪，其於準備程序就前揭被訴事實為有罪
    之陳述，經受命法官告知簡式審判程序之旨，並聽取其與公
    訴人之意見後，本院認無不得或不宜改依簡式審判程序進行
    之處，爰依刑事訴訟法第273 條之1 第1 項、第284 條之1
    規定，裁定本件由受命法官獨任進行簡式審判程序，合先敘
    明。
二、事實之認定：
    上揭犯罪事實，業據被告於偵查及本院審理中均坦承不諱（
    偵緝卷第17至19、31至33頁、本院卷第15、26頁參照），核
    與證人即被害人乙○○、丙○○於警詢中所證述及偵查中所
    結證之情節相符（偵卷3 至8 頁、偵緝卷第31、32頁參照）
    ，亦與證人即誠泰銀行岡山分行行員林茂盛於警詢中所證述
    及證人曹蕙如於偵查中所結證之情節均互核一致（偵卷第9
    至11頁、偵緝卷第30至33頁參照），並有被害人乙○○、丙○○之上開帳戶存摺影本各1 份（他卷第5 至10頁參照）、
    誠泰銀行94年9 月16日誠泰銀岡字第94093 號函檢附之被害
    人乙○○、丙○○上開帳戶開戶約定書、存款交易明細暨貸
    款資料各1 份（偵卷第22至62頁參照）附卷足資佐證。從而
    ，被告上開自白與事實相符，自可採為認定事實之證據。本
    案事證明確，被告連續業務侵占犯行洵堪認定，應依法論罪
    科刑。
三、論罪與科刑：
    (一)本案相關法律之比較適用：
      按行為後法律有變更者，適用行為時之法律；但行為後之
      法律有利於行為人者，適用最有利於行為人之法律，刑法
      第2條 第1 項定有明文。次按有關新舊法之比較，應就罪
      刑有關之共犯、未遂犯、想像競合犯、牽連犯、連續犯、
      結合犯以及累犯加重、自首減輕暨其他法定加減原因（如
      身分加減）與加減例等一切情形，綜其全部罪刑之結果而
      為比較（最高法院95年第8 次刑事庭會議決議參照）。查
      於被告前開行為後，刑法第33條及第56條業經總統於94年
      2 月2 日修正公布，並依刑法施行法第10條之1 規定自95
      年7 月1 日施行。職是，本件自應就被告行為前、後相關
      法律有修正者，依前揭規定暨決議意旨加以綜合比較以資
      適用。茲說明如下：
      1.刑法第336 條第2 項業務侵占罪，原規定法定刑為「6
        月以上5 年以下有期徒刑，得併科3,000 元以下罰金」
        ，且依修正前刑法第33條第5 款及罰金罰鍰提高標準條
        例第1 條前段，規定罰金數額應為10元以上；然修正後
        刑法第33條第5 款提高罰金數額為新臺幣1,000 元以上
        ，並以百元計算之。是以該罪修正後關於有期徒刑、拘
        役等自由刑雖未加以變更，惟就罰金數額下限則予以提
        高，故修正後之法律效果對行為人而言較屬不利，準此
        ，應以修正前之規定對於被告較為有利。
      2.新修正之刑法將原刑法第56條關於連續犯之規定廢除。
        準此，除法理上合於接續犯、包括一罪之情形仍可認為
        構成單一之犯罪外，其於數犯罪行為之情形，即應依刑
        法第51條之規定予以分論併罰。是比較新舊法之規定，
        應以修正前之刑法第56條規定較有利於被告。
      3.綜上，依前開決議整體比較結果，本件以修正前之刑法
        規定較有利於被告，爰依刑法第2 條第1 項前段之規定
        ，適用行為時即修正前之舊法。
    (二)查被告甲○○係誠泰銀行岡山分行行員之事實，業據被告
      自承不諱，並據證人林茂盛證述在卷，亦有被告之名片影
      本1 紙附卷可憑（他卷第4 頁參照），足證被告確係從事
      業務之人，其代被害人乙○○、丙○○向誠泰銀行岡山分
      行所申辦之貸款，即為其業務上所持有之物，則被告將上
      開款項侵占入己，核其所為，係犯修正前刑法第336 條第
      2 項之業務侵占罪。其先後多次業務侵占犯行，時間緊接
      ，方法相同，所犯係構成要件相同之罪名，顯係基於概括
      犯意反覆為之，應依修正前刑法第56條連續犯之規定論以
      一罪，並加重其刑。爰審酌被告僅因積欠地下錢莊債務無
      力償還，竟利用職務上機會，連續侵占代被害人乙○○、
      丙○○向誠泰銀行岡山分行所申辦之貸款共100 萬元，其
      所為實不足取，且迄今尚未與被害人達成和解，被害人所
      受之損失未能獲得填補，惟念及被告未曾受有期徒刑以上
      刑之宣告，有臺灣高等法院被告前案紀錄表1 份在卷可參
      ，且於犯後坦承全部犯行，堪認尚有悔意，及其犯罪之動
      機、方法及手段等一切情狀，量處如主文所示之刑，以資
      懲戒。
據上論斷，應依刑事訴訟法第273 條之1 第1 項、第284 條之1
、第299 條第1 項前段，刑法第2 條第1 項前段，修正前刑法第
56條、第336 條第2 項，罰金罰鍰提高標準條例第1 條前段，判
決如主文。
本案經檢察官呂乾坤到庭執行職務。
中　　華　　民　　國　　96　　年　　4　　月　　30　　日
                  刑事第四庭  法　官  陳振嘉
以上正本證明與原本無異。
如不服本判決，應於判決送達後10日內，向本院提出上訴狀。
中　　華　　民　　國　　96　　年　　4 　　月　　30　　日
                              書記官  顏宗貝
附錄論罪科刑法條：
刑法第336 條第2 項
對於業務上所持有之物，犯前條第1 項之罪者，處6 月以上5 年
以下有期徒刑，得併科3 千元以下罰金。
